【裁判字號】    89,交易,426
【裁判日期】    890828
【裁判案由】    公共危險
【裁判全文】
臺灣高雄地方法院刑事判決                        八十九年度交易字第四二六號
    公  訴  人  臺灣高雄地方法院檢察署檢察官
    被      告  甲○○
右列被告因公共案件，經檢察官聲請簡易判決處刑（八十九年度偵字第六三九○號）
，經本院高雄簡易庭受理後（八十九年度雄交簡字第四九六號），認為不宜以簡易判
決處刑，簽請改以通常程序審理，本院判決如左：
    主  文
甲○○服用酒類，不能安全駕駛動力交通工具而駕駛，處罰金壹萬伍千元，如易服勞
役以佰元折算壹日。
    事  實
一、甲○○於民國八十八年五月十一日凌晨，在前鎮區○○街之友人家中服用酒類高
    粱酒約一至二杯，已達於反應較慢、感覺減低、思考改變、個性行為改變、步態
    不穩、噁心嘔吐、精神混惑不清晰、平衡感與障礙度升高並影響駕駛而不能安全
    駕駛動力交通工具之狀態後，仍駕駛動力交通工具即車號ＲＹ－一六六八號自用
    小客車在道路上行駛，迨於同日凌晨四時三十五分許，於行經高雄市○○○路大
    業加油站前，依當時天候雖為陰天，但有照明光線，且路面乾燥、亦無任何缺陷
    與障礙，在視距良好之情況下，竟疏未注意車前方正欲左轉至前開加油站內，由
    丙○○所騎乘之車號ΖＪＵ—一九一號輕型機車，致從後追撞丙○○所騎乘之機
    車（過失傷害部分，未據告訴），經到場處理之員警聞到甲○○身上有酒味，對
    其測試飲酒後吐氣所含酒精成份，發現其吐氣所含酒精成份每公升已達零點六六
    毫克，而知上情。
二、案經高雄市政府警察局前鎮分局報請台灣高雄地方法院檢察署檢察官偵查起訴。
    理  由
一、訊據被告甲○○故坦承於上揭時、地於飲酒後駕駛動力交通工具即自小客車之事
    實，惟矢口否認有何公共危險之犯行，辯稱︰伊於酒後駕車，控制與反應能力均
    未受影響，且事故發生係因被害人丙○○突然左轉始肇事云云。
  （一）經查，右揭被告飲酒駕駛自小客車於道路上行駛，並撞及前方由丙○○所騎
        之機車而肇事，經警對被告測試呼氣中所含之酒精濃度達每公升零點六六毫
        克之事實，業經證人即現場處理員警李耀宏及乙○○到庭證述明確（見本院
        八十九年七月十一日、七月二十九日訊問筆錄），復有高雄市警察局前鎮分
        局員警至現場所製之道路交通事故調查報告表、舉發違反道路交通管理事件
        通知單各一分，及現場談話紀錄表二紙在卷可憑。
  （二）依被告在庭所陳：被害人本在其右前方，因其突然轉彎，至伊煞車不及等語
        （見本院八十九年七月十一日訊問筆錄），復據上開道路交通事故調查報告
        表之記載，當日之天候雖為陰天，但夜間有照明光線充足，路面並無任何缺
        陷與障礙，及視距良好等情，並無不能注意之情事，且於肇事後，現場留有
        被害人之機車刮痕長達四十公尺，現場並佈滿碎片，並參以雙方之車損狀況
        所示，被告之車損為左前保險桿部分，而丙○○之車損為左後翼子板、保險
        桿等處受損等情觀之，本件顯係被告駕車行經肇事地點，雖注意被害人騎乘
        於前方，惟未注意前方丙○○欲左轉至加油站內，而未發現丙○○之車輛，
        而於其將靠近時始緊急煞車，致煞車不及而與丙○○之車輛發生碰撞；再參
        以本件發生事故之時間為凌晨四時三十五分許，已非被告平常正常作息時間
        ，足認被告因喝酒後，對交通狀況之控制與反應已有遲鈍之現象；足徵被告
        當時情況，已因酒精而使其正常駕駛能力受到影響，被告前述所辯云云，並
        無足採。
  （三）按酒精使用後，對於身體之影響與駕駛能力有關者，係１、對移動景物之之
        追蹤能力，２、經強光照射後恢復視力之能力，及３、監視四周之注意能力
        等，此三種能力在夜間駕車時尤其重要，然多數人飲酒後因無可自覺之生理
        反應，以致腦部功能已缺損而仍不自知，故照常開車，此即為多數酒後駕車
        造成意外事故之主因之一。又行為人飲酒後，如其呼氣酒精濃度達於每公升
        零點五毫克時，即有反應較慢、感覺減低、影響駕駛之輕到中度之中毒症狀
        ，如達於每公升零點七五毫克時，則會有思考改變、個性行為改變之輕到中
        度中毒症狀，此有行政院國軍退除役官兵輔導委員會台北榮民總醫院八十八
        年八月五日（八八）北總內字第二六八六八號函告周知，且行為人飲酒後其
        呼氣中酒精濃度如已達於每公升零點五五毫克，其肇事率為一般未飲酒者之
        十倍，如已達於每公零點七五毫克時，其肇事率更為一般未飲酒者之二十五
        倍，此亦有中央警察大學交通學系暨交通管理研究所教授蔡志中之研究報告
        一紙附本院卷可憑，故被告經警測試其呼氣酒精成份為零點六六毫克，依照
        台北榮民總醫院上開函文及前揭學者之研究，當已達到服用酒類後不能安全
        駕駛動力交通工具之狀態，綜前所述，足認被告酒後不能安全駕駛動力交通
        工具而駕駛之事實，被告犯行堪以認定。
二、核被告甲○○所為，係犯刑法第一百八十五條之三服用酒類不能安全駕駛而駕駛
    罪。爰審酌被告酒後已不能安全駕駛動力交通工具卻仍為之，嚴重影響大眾安全
    ，然其於犯後在庭態度尚認良好，且已與被害人丙○○達成民事和解並賠償損失
    ，有和解書影本一紙在卷可稽，及其品行，有本院被告院內索引卡紀錄表及台灣
    高等法院被告全國前案紀錄表各一分在卷可參、國中畢業之智識程度等一切情狀
    ，量處如主文所示之刑，並諭知易服勞役之折算標準。
據上論斷，應依刑事訴訟法第四百五十二條、第二百九十九條第一項前段，刑法第一
百八十五條之三、第四十二條第二項，罰金罰鍰提高標準條例第二條，判決如主文。
中      華      民      國    八十九    年      八      月    二十八    日
                                臺灣高雄地方法院刑事第交通法庭
                                    審判長  法  官   李嘉興
                                            法  官   王俊隆
                                法  官   程克琳
右正本證明與原本無異。
如不服本判決，應於判決送達後十日內，向本院提出上訴狀。
                                            書記官   王麒雄
中    華    民    國      八十九      年      九      月      一      日


司法院資訊處製作；財團法人民間司法改革基金會備份。
